臺灣彰化地方法院刑事判決　　　　　　　95年度訴字第2017號
公　訴　人　臺灣彰化地方法院檢察署檢察官
被　　　告　戊○○
　　　　　　甲○○
　　　　　　丁○○
　　　　　　　　　　9號
共　　　同
指定辯護人　本院公設辯護人 丙○○
上列被告因殺人未遂等案件，經檢察官提起公訴（95年度偵字第
3702號），本院判決如下：
    主  文
戊○○結夥於公共場所於夜間未經許可攜帶刀械，處有期徒刑肆
月，扣案之武士刀壹支沒收；又共同殺人，未遂，處有期徒刑伍
年陸月，扣案之武士刀及西瓜刀各壹支均沒收。應執行有期徒刑
伍年捌月，扣案之武士刀及西瓜刀各壹支均沒收。
甲○○共同殺人，未遂，處有期徒刑陸年，扣案之武士刀及西瓜
刀各壹支均沒收；又共同損壞他人自用小客車之前後擋風玻璃、
車頂、車窗肆面，足以生損害於他人，處有期徒刑月。應執行
有期徒刑陸年壹月，扣案之武士刀及西瓜刀各壹支均沒收。
丁○○共同殺人，未遂，處有期徒刑伍年肆月，扣案之武士刀及
西瓜刀各壹支均沒收；又共同損壞他人自用小客車之前後擋風玻
璃、車頂、車窗肆面，足以生損害於他人，處有期徒刑月。應
執行有期徒刑伍年伍月，扣案之武士刀及西瓜刀各壹支均沒收。
    事  實
一、戊○○於民國94年9月間某日在彰化縣大村鄉某夜市，以新
    臺幣（下同）2千元向姓名年籍均不詳之成年人，購買武士
    刀1支（屬槍砲彈藥刀械管制條例所列管之刀械，刀刃長70.
    7公分、刀柄長21公分、刀刃單面開鋒）後，即將之放置在
    彰化縣員林鎮○○街26巷18號住處，復改放於彰化縣員林鎮
    ○○路180巷9弄8號住處，而未經許可持有之。
二、甲○○與乙○○於95年2月25日凌晨1時40分許，在彰化縣員
    林鎮○○路與中正路口，因停車糾紛發生口角，甲○○遂心
    生不滿，並將上情告知真實姓名年籍不詳、綽號「小黑」之
    成年男子，其2人乃輾轉邀集戊○○、丁○○及其他姓名年
    籍不詳之成年男子共10餘人，戊○○並提供其所有之上開管
    制刀械武士刀及非管制刀械西瓜刀各1把，甲○○、丁○○
    、戊○○乃與「小黑」及其他姓名年籍不詳之成年男子共10
    餘人共同基於持有上開管制刀械武士刀之犯意聯絡，結夥於
    夜間未經許可攜帶武士刀、西瓜刀各1把及木質棒球棍、木
    棍、高爾夫球桿等器械，由戊○○、丁○○分別騎乘車號EX
    X-571號、MP3-132號機車各搭載1人；「小黑」則騎乘不詳
    牌號之機車搭載甲○○，與其餘亦共乘機車之成年男子一行
    人共10餘人前往尋仇，經由公共道路之公共場所，於同日凌
    晨2時許行至彰化縣員林鎮○○○街26號前時，因甲○○見
    與其發生停車糾紛之車號9019-HP自用小客車停放在該處，
    一行人乃持上開刀子、棍棒等器械沿街尋找，並發現乙○○
    與其友人張良同、張勝興、張尚錐在前揭惠來東街10號「可
    口肉羹店」內吃宵夜，甲○○便指向乙○○且口呼「就是他
    」，而甲○○等10餘人均明知人之頭部為要害，而人之胸、
    背部內有心臟、肺臟等重要器官，若以刀刃利器砍殺或猛刺
    ，當能使人喪命，且多人合力圍毆砍擊1人，更足致對方無
    法脫身而死亡，詎甲○○、丁○○、戊○○、「小黑」及其
    他姓名年籍不詳之成年男子竟當場共同基於殺人之犯意聯絡
    ，先由甲○○手持西瓜刀及武士刀朝乙○○揮砍，乙○○見
    狀隨即拿椅子抵擋後本欲逃離，仍遭甲○○以西瓜刀砍中背
    部並跌倒在地，甲○○等一行人乃將乙○○拖出店外，再由
    甲○○持武士刀及西瓜刀、戊○○持木質棒球棍，其餘同夥
    則徒手或分持木棍、高爾夫球桿圍住倒地之乙○○並朝許俊
    明之頭部、胸部、手部及腿部等處任意砍殺毆打且喊稱「給
    他死（台語）」，丁○○則在旁把風助勢，致乙○○受有肺
    臟破裂及氣胸、頭部外傷併頭皮三處撕裂傷各5、4、3公分
    、左背切割傷7公分併5、6、7、8肋骨骨折、雙肘雙膝挫傷
    及擦傷與左手掌挫傷等傷害，甲○○等10餘人見乙○○身受
    重傷動彈不得，始騎乘機車離去，乙○○則經緊急送醫急救
    後方倖免於死。另甲○○、丁○○、「小黑」及一部分姓名
    年籍不詳之同夥於離去之際，復共同基於毀損之犯意聯絡，
    由甲○○持木棒、丁○○持安全帽、其餘部分同夥持盆栽、
    磚塊等物，損壞乙○○管領使用之上開車號9019-HP號自用
    小客車，使該車之前後擋風玻璃、4面車窗玻璃碎裂、車頂
    部分凹損，足以生損害於乙○○。嗣經警循線查悉上情，並
    於95年2月25日19時許，由戊○○帶同警員前往彰化縣員林
    鎮○○路180巷9弄8號空地水塔內，取獲戊○○所有供犯罪
    所用之武士刀、西瓜刀各1支及姓名年籍不詳之同夥所交付
    供犯罪所用之木質棒球棍1支。
三、案經乙○○訴由彰化縣警察局員林分局報告臺灣彰化地方法
    院檢察署檢察官偵查起訴。
    理  由
壹、認定事實所憑之證據及理由：
一、本案全部卷證所涵括之供述證據及非供述證據，公訴人、被
    告及指定辯護人均同意以下全部證據之證據能力，亦未於言
    詞辯論終結前聲明異議，本院審酌該等供述證據及非供述證
    據作成時之情況，並無不適當之情事，應均具有證據能力，
    合先敘明。
二、被告戊○○未經許可持有刀械及被告戊○○、甲○○、丁○○結夥於公共場所於夜間未經許可攜帶刀械部分：
（一）訊據被告戊○○對於其於94年9月間某日在彰化縣大村鄉
      某夜市，以2千元向姓名年籍不詳之成年人，購買武士刀1
      支後，即將之放置在彰化縣員林鎮○○街26巷18號住處，
      復改放於彰化縣員林鎮○○路180巷9弄8號住處等情坦承
      不諱（見95年度偵字第3702號卷第100頁、本院審理筆錄
      第11至12頁），並有武士刀1把扣案可佐，而該把武士刀
      經送彰化縣警察局鑑定結果，認該把刀械屬槍砲彈藥刀械
      管制條例列管之武士刀（刀刃長70.7公分、刀柄長21公分
      、刀刃單面開鋒），有該局95年6月13日彰警保字第09500
      69529號函暨刀械鑑驗照片附卷可稽（見同上偵卷第109、
      110頁），足徵被告戊○○之任意性自白與事實相符，其
      自94年9月間某日起即未經許可持有槍砲彈藥刀械管制條
      例所列管之武士刀1把之犯行，已堪認定。
（二）按稱夜間者，為日出前，日沒後，刑事訴訟法第100條之3
      第3項，定有明文；復按所謂結夥者，只要2人以上即足當
      之（最高法院63年臺上字第2549號判例亦同此意旨）。查
      被告甲○○於95年2月25日凌晨1時40分許與人發生停車糾
      紛後，即與「小黑」邀集被告戊○○、丁○○及其他姓名
      年籍不詳之成年男子共10餘人，由被告戊○○、丁○○分
      別騎乘車號EXX-571號、MP3-132號機車各搭載1人；「小
      黑」則騎乘不詳牌號之機車搭載甲○○，與其餘亦共乘機
      車之成年男子一行人共10餘人前往尋仇，被告戊○○於會
      合時並提供為管制刀械之武士刀1把乙節，業據被告戊○○、甲○○、丁○○分別供認並結證在卷（見同上偵卷第
      100頁至第102頁，本院審理筆錄第7頁至第9頁），參以案
      發地點圍擊告訴人之人中有持武士刀者，業據證人乙○○
      、張良同、張尚錐、張勝勳證述明確（見同上偵卷第82
      至83頁、第89至91頁），與被告甲○○供稱其持武士刀及
      西瓜刀至案發地點乙情互核一致，且該把武士刀刀刃長70
      .7 公分、刀柄長21公分、共長達91.7公分，並持至聚會
      地點，亦甚為顯眼，在場聚集之人當無不知之理，足徵被
      告甲○○、丁○○於凌晨（即夜間）聚集時已知悉被告戊○○有攜帶管制刀械武士刀1把，仍基於與被告戊○○共
      同持有該管制刀械武士刀1把之犯意聯絡，並騎乘機車攜
      帶上開武士刀1把經過公共道路之公共場所行駛至案發地
      點，而由被告甲○○持用該把武士刀一事為真，此外，並
      有監視錄影畫面、車籍資料作業詳細畫面、車籍作業系統
      －查詢認可資料在卷可考，復有扣案之武士刀1把可憑，
      而該把武士刀屬槍砲彈藥刀械管制條例所列管之刀械，已
      如前述，是被告戊○○、甲○○、丁○○結夥於公共場所
      於夜間未經許可攜帶刀械之犯行，至臻明確。
三、被告戊○○、甲○○、丁○○殺人未遂部分：
    訊據被告戊○○、甲○○、丁○○固均坦認渠等與姓名年籍
    不詳、綽號「小黑」之成年男子及其他姓名年籍不詳之成年
    男子共10餘人聚集時，被告戊○○提供其所有之西瓜刀及武
    士刀各1支，其他同夥亦準備木質棒球棍、木棍、高爾夫球
    桿等器械，一同騎乘機車前往尋仇，被告甲○○並於上開時
    、地持西瓜刀及武士刀、被告戊○○持木質棒球棍、其他同
    夥或徒手或分持木棍、高爾夫球桿等器械圍砍、毆打告訴人
    乙○○，致告訴人受有傷害等情，惟皆矢口否認有殺人之犯
    意，被告甲○○辯稱：其身材高大強壯，倘若要致告訴人於
    死，當無在有10餘人助勢之情況下，見告訴人倒地即離去之
    理，況其與告訴人僅因停車細故發生爭執，縱持刀傷害告訴
    人，主觀上僅有傷害、教訓之犯意云云；被告戊○○、丁○○則以：被告戊○○雖有持棍毆打告訴人，但僅係傷害、教
    訓之意，另被告丁○○僅係幫友人出氣，在現場把風，並無
    殺人犯意，且渠二人係臨時應邀前往助勢，事前並無詳細分
    工計畫，對於他人獨立且事出突然之行為無須負共犯之責等
    語置辯。經查：
 （1）按刑法上殺人罪端視加害人有無殺意及下手加害時主觀上
      有無致被害人死亡之預見為斷，被害人受傷處所是否係致
      命部位，及傷痕之多寡，輕重如何，雖不能據為認定有無
      殺意或主觀上是否有死亡預見之絕對標準，但加害人下手
      情形如何，於審究犯意時，仍足供認定加害人有無殺意之
      參考（最高法院18年度上字第367號、第1309號判例、91
      年度臺上字第6657號判決亦同此意旨）。又按共同正犯之
      意思聯絡，不限於事前有協議，即僅於行為當時有共同犯
      意之聯絡亦屬之，而行為之分擔，亦不以每一階段均經參
      與為必要。亦即共同實施犯罪行為，在合同意思範圍以內
      ，相互利用他人之行為，以達其犯罪之目的，原不必每一
      階段行為均經參與，祇需分擔犯罪行為之一部，即應對於
      全部所發生之結果共同負責。而以自己犯罪之意思而參與
      ，其所參與者雖非犯罪構成要件之行為，仍無解於共同正
      犯之罪責，最高法院66年臺上字第2527、69年度臺上第19
      9、70年度臺上字第7049號判決可參。另按刑法上之殺人
      故意，包括直接故意與未必故意，其中所謂直接故意係指
      行為人認識其作為或不作為將足以剝奪他人之生命，並且
      進而決意致他人於死之主觀心態。行為人只需對於殺人之
      事實有所認識，並且進而決意使其認識成真，即為已足。
 （2）被告甲○○於上開時、地持西瓜刀砍中告訴人乙○○之背
      部後，被告甲○○等10餘人即將告訴人拖出店外，由被告
      甲○○持西瓜刀及武士刀、被告戊○○持木質棒球棍，其
      餘同夥則徒手或分持木棍、高爾夫球桿圍住倒地之告訴人
      並朝告訴人之頭部、胸部、手部及腿部等處任意砍殺毆打
      ，且參與砍打之人有數人口呼「給他死（台語）」，丁○○則在旁把風助勢等情，已據被告甲○○、戊○○、丁○○供承無訛（見本院卷審理筆錄第7、9、12、14頁），並
      經證人即共犯甲○○、戊○○、丁○○於偵查中結證在卷
      （見同上偵卷第100至第103頁），核與證人即告訴人乙○○於偵查及審理時指證情節一致（見同上偵卷第82頁），
      另有在場目擊之證人張良同、張尚錐、張勝勳、陳山吉證
      述在卷（見同上偵卷第82至83頁、第89至92頁），並有現
      場圖、現場相片（見同上偵卷第39至42頁）與武士刀及西
      瓜刀各1把、木質棒球棍1支扣案可佐。又本件扣案之武士
      刀、西瓜刀各1把，均經彰化縣政府警察局鑑定，其中武
      士刀為單面開鋒刀刃，刀刃長70.7公分、刀柄長21公分，
      係屬管制之武士刀；而該西瓜刀為單面開鋒刀刃，刀刃長
      27.4公分，刀柄長12.7公分，非屬管制刀械，有前揭彰化
      縣警察局函暨刀械鑑驗照片附卷可按。上述2把刀械均已
      開鋒，刀刃甚為銳利，且其長度非短，以客觀上觀察，用
      以砍人身體足以致死，又人體之頭部為要害所在，胸部及
      背部有心臟、肺臟等重要器官，如遭利刃切割，有立即之
      生命危險，此為眾所周知之常識，況被告甲○○亦供稱其
      明知持西瓜刀朝告訴人背部砍，可能造成告訴人死亡（見
      本院審理筆錄第13頁），然被告甲○○竟仍持西瓜刀、武
      士刀砍殺告訴人之頭部及身體，造成告訴人因此受有頭部
      外傷併頭皮3處撕裂傷各5、4、3公分、左背切割傷7公分
      併5、6、7、8肋骨骨折、肺臟破裂及氣胸、雙肘雙膝挫傷
      及擦傷、左手掌挫傷等傷害乙情，有秀傳紀念醫院診斷證
      明書1份在卷可參，以告訴人受傷之部位多分布在頭、胸
      、背部位，其中尤以胸部之人體重要器官部位受創最為嚴
      重，造成肺臟破裂及氣胸乙節，可見被告甲○○揮刀砍擊
      力道甚猛，顯於砍殺告訴人之際，有欲將其置之於死地之
      殺人直接犯意存在。
 （3）又被告戊○○、甲○○、丁○○等一行人均為年輕力壯之
      人，且人多勢眾，被告甲○○於上開時、地持刀砍殺手無
      寸鐵之告訴人，其他在場之人復徒手或以木質棒球棍、木
      棒、高爾夫球桿等物下手圍攻，告訴人顯無反抗及逃離之
      能力而足以發生死亡結果，此為被告戊○○、丁○○所預
      見，業據被告戊○○、丁○○於本院審理時供稱其知道一
      群人以刀子、木棍等物砍打告訴人，會造成告訴人死亡等
      語在卷（見本院審理筆錄第9頁、第14頁），然被告戊○○仍以上述方式圍攻告訴人或在旁助長聲勢而參與尋仇過
      程，益徵被告戊○○、丁○○有致告訴人死亡之殺人直接
      犯意。衡諸證人即告訴人於本院審理時證稱其當時遭10餘
      人圍住砍打，其中有數人口呼「給他死（台語）」，其被
      打到趴在地上無法抵擋，後來該10餘人見其已被打個半死
      即離去等語，俱見渠等乃係相互利用他人之行為，以達其
      犯罪之目的，於行兇後亦完全不顧告訴人所受之傷勢如何
      ，逕自揚長離去，被告甲○○、戊○○、丁○○、「小黑
      」及其餘姓名年籍不詳之同夥於行兇之際欲置告訴人於死
      地之犯意，昭然若揭。另雖告訴人身體遭砍殺之部位及受
      傷之程度或有所不同，惟該結果為被告甲○○、戊○○、
      丁○○、「小黑」及其餘姓名年籍不詳之同夥所合力造成
      ，顯均係在渠等合同意思範圍內，各自分擔犯罪行為之一
      部，相互利用他人之行為，以達其殺人之目的，故皆視為
      被告甲○○、戊○○、丁○○、「小黑」及其餘姓名年籍
      不詳之同夥共同殺人行為。辯護人辯稱被告戊○○等3人
      並無殺人犯意，僅係犯傷害罪云云，要非可採。
四、被告甲○○、丁○○毀損部分：
    按財產法益被侵害時，其財產之所有權人固為直接被害人，
    即對於該財產有事實上管領力之人，因他人之犯罪行為而其
    管領權受有侵害者，亦不失為直接被害人，此有最高法院42
    年臺非字第18號判例可參。告訴人乙○○之配偶楊淑敏交由
    其管領使用之上開自用小客車，於上開時、地遭被告甲○○
    、丁○○分持木棒、安全帽，及其他姓名年籍不詳同夥持盆
    栽、磚塊等物毀損，致該自用小客車之前後擋風玻璃、4面
    車窗玻璃碎裂、車頂部分凹損等情，除據被告甲○○、丁○○供述屬實（見同上偵卷第101至102頁、本院卷審理筆錄第
    7頁、第12頁），並經證人即告訴人乙○○指述明確（見同
    上偵卷第82頁），核與證人張良同、張尚錐、張勝勳證述情
    節相符（見同上偵卷第83、90、91頁），復有車損照片8張
   （見同上偵卷第54至57頁）、本院卷附車號查詢汽車車籍與
    全戶戶籍資料查詢結果各1紙在卷足憑，被告甲○○、丁○○毀損之犯行足堪認定。另被告戊○○等3人與其他同夥於
    集合時原係共謀教訓與被告甲○○發生爭執之人，嗣被告甲○○、丁○○及其餘部分同夥始在現場另生毀損犯意，砸毀
    告訴人乙○○所有之自用小客車，顯已超越原來共謀之犯意
    範圍，亦非被告戊○○所能預見，其既否認有持何物砸毀告
    訴人乙○○之車輛，而被告甲○○、丁○○亦稱不知被告戊○○有無參與砸車，此外，卷內亦查無何積極證據足資證明
    被告戊○○確有為毀損行為，難令被告戊○○同負毀損罪責
    ，併此敘明。
貳、論罪科刑：
一、按被告戊○○等3人行為後，刑法業於94年2月2日修正公布
    ，95年7月1日起施行。按行為後法律有變更者，適用行為時
    之法律，但行為後之法律有利於行為人者，適用最有利於行
    為人之法律，修正後刑法第2條第1項定有明文。此條規定係
    規範行為後法律變更所生新舊法律比較適用之準據法，本身
    尚無新舊法比較之問題，於新法施行後，應一律適用新法第
    2條第1項之規定，為「從舊從輕」之比較。而本次法律變更
    ，比較時應就罪刑有關之共犯、未遂犯、想像競合犯、牽連
    犯、連續犯、結合犯，以及累犯加重、自首減輕暨其他法定
    加減原因（如身分加減）與加減例等一切情形，綜其全部罪
    刑之結果而為比較（最高法院95年5月23日95年度第8次刑庭
    會議決議參照）。關於本案應適用之新舊法，茲比較如下：
（一）刑法第28條共犯之規定，於修正前規定為：「二人以上
      共同實施犯罪之行為者，皆為正犯」，修正施行後之規定
      則為：「二人以上共同實行犯罪之行為者，皆為正犯」，
      本條之修正理由係為排除陰謀共同正犯、預備共同正犯於
      本條所規定之正犯之外。本案被告戊○○等3人既屬實行
      犯罪行為之正犯，自不生新舊法比較之問題，應逕適用裁
      判時之刑法第28條規定論擬。
（二）刑法第354條毀損罪，法定刑為2年以下有期徒刑、拘役或
      5百元以下罰金。而修正後刑法施行法增訂第1條之1規定
      ：「中華民國94年1月7日刑法修正施行後，刑法分則編所
      定罰金之貨幣單位為新臺幣。94 年1月7日刑法修正時，
      刑法分則編未修正之條文定有罰金者，自94年1月7日刑法
      修正施行後，就其所定數額提高為30倍。但72年6月26日
      至94年1月7日新增或修正之條文，就其所定數額提高為3
      倍。」，另刑法第33條第5款修正為：「主刑之種類如下
      ：五、罰金：新臺幣1千元以上，以百元計算之」，是依
      修正後之法律，刑法第354條所得科處之罰金刑最高為新
      臺幣1萬5千元，最低則為新臺幣1千元；然依據被告行為
      時之刑罰法律，即罰金罰鍰提高標準條例第1條前段規定
      之提高倍數10倍及修正前刑法第33條第5款規定之罰金最
      低額1元計算，上開各罪所得科處之最高罰金刑雖均與新
      法相同，然最低額均僅為新臺幣3元。因此，比較上述修
      正前、後之刑罰法律，自以被告甲○○、丁○○行為時關
      於科處罰金刑之法律較為有利。
（三）被告甲○○、丁○○行為後，刑法第55條牽連犯之規定，
      業於94年2月2日修正公布刪除，並於95年7月1日施行，則
      被告之前揭犯行，因行為後新法業已刪除牽連犯之規定，
      此刪除雖非屬犯罪構成要件之變更，但顯已影響行為人刑
      罰之法律效果，自屬法律有變更，而依新刑法既已刪除牽
      連犯之規定，則所犯上述數行為依數罪併罰之規定分論併
      罰，則依刑法第2條第1項規定之「從舊、從輕」原則，比
      較新、舊法結果，適用被告甲○○、丁○○行為時之舊法
      論以牽連犯而從一重罪處斷，較為有利。
（四）刑法關於未遂犯之處罰，修正前第25條規定：「已著手於
      犯罪行為之實行而不遂者，為未遂犯，未遂犯之處罰，以
      有特別規定者，為限」，修正前第26條前段規定「未遂犯
      之處罰，得按既遂犯之刑減輕之」，95年7月1日刑法修正
      施行後，上開關於未遂犯之處罰，乃統一移置於修正後刑
      法第25條規定「已著手於犯罪行為之實行而不遂者，為未
      遂犯。未遂犯之處罰，以有特別規定者為限，並得按既遂
      犯之刑減輕之。」，上開新舊法，僅屬法條順序之移置，
      ，而非屬法律之變更，而無比較適用之問題，應逕適用裁
      判時法（最高法院95年11月7日第21次刑事庭會議決議可
      參）。
（五）修正前刑法第64條第2項規定「死刑減輕者，為無期徒刑
      ，或為15年以下12年以上有期徒刑。」，修正後刑法第64
      條第2項規定為「死刑減輕者，為無期徒刑。」，二者減
      輕之最低度刑有明顯不同，經比較新、舊法結果，應以被
      告行為時之法律即修正前刑法第64條第2項規定，較有利
      於被告戊○○等3人。
（六）修正前刑法第65條第2項規定「無期徒刑減輕者，為七年
      以上有期徒刑。」，修正後刑法第65條第2項規定為「無
      期徒刑減輕者，為20年以下15年以上有期徒刑。」，二者
      減輕之最低度刑有明顯不同，經比較新、舊法結果，應以
      被告行為時之法律即修正前刑法第65條第2項規定，較有
      利於被告戊○○等3人。
（七）關於定應執行刑之問題，修正前刑法第51條第5款規定：
      「宣告多數有期徒刑者，於各刑中之最長期以上，各刑合
      併之刑期以下，定其刑期。但不得逾20年。」，而修正後
      刑法第51條第5款規定：「宣告多數有期徒刑者，於各刑
      中之最長期以上，各刑合併之刑期以下，定其刑期。但不
      得逾30年。」是比較新舊法之結果，自以修正前之法律較
      有利於被告戊○○等3人。
（八）綜合上述各條文修正前、後之比較，揆諸前揭最高法院決
      議及修正後刑法第2條第1項規定之「從舊、從輕」原則，
      本案自應一體適用被告戊○○等3人行為時之法律即修正
      前刑法第33條第5款、第55條、第51條第5款、第64條第2
      項、第65條第2項規定及罰金罰鍰提高標準條例第1條前段
      規定，予以論處。
二、核被告甲○○、丁○○二人所為，係犯槍砲彈藥刀械管制條
    例第15條第1、2、3款之結夥於公共場所於夜間未經許可攜
    帶刀械罪、刑法第271條第2項、第1項之殺人未遂罪、第354
    條之毀損罪；被告戊○○所為，係犯槍砲彈藥刀械管制條例
    第15條第1、2、3款之結夥於公共場所於夜間未經許可攜帶
    刀械罪、刑法第271條第2項、第1項之殺人未遂罪。被告戊○○未經許可持有刀械之低度行為，應為結夥於公共場所於
    夜間未經許可攜帶刀械罪之高度行為所吸收，不另論罪。被
    告戊○○、甲○○、丁○○與「小黑」及其餘姓名年籍不詳
    之成年男子共10餘人間，就上述結夥於公共場所於夜間未經
    許可攜帶刀械、殺人未遂之犯行；被告甲○○、丁○○與「
    小黑」及其餘姓名年籍不詳之成年男子間就毀損之犯行， 均
    互有犯意聯絡及行為分擔，俱為共同正犯。被告甲○○、丁○○二人所犯結夥於公共場所於夜間未經許可攜帶刀械罪及
    殺人未遂罪間，有方法、目的之牽連犯關係，應依修正前刑
    法第55條規定，從一重之殺人未遂罪處斷。至被告戊○○無
    故持有刀械為繼續犯，一經持有，犯罪即告成立，若於持有
    行為繼續中，另起他罪之犯意，而持用該刀械加以實施，因
    非自始即意圖以持有刀械為犯他罪之方法，自不能論以牽連
    犯，而應依數罪併罰之規定論斷。是被告甲○○、丁○○所
    犯殺人未遂罪及毀損罪2罪間；被告戊○○所犯殺人未遂罪
    、結夥於公共場所於夜間未經許可攜帶刀械罪2罪間，均犯
    意各別，行為互殊，應予分論併罰。被告甲○○等3人已著
    手於殺人行為之實施而未生死亡之結果，為未遂犯，均應依
    刑法第25條第2項規定減輕其刑。爰審酌被告甲○○等3人僅
    因細故即聚眾攜械群毆圍擊告訴人，嚴重危害社會治安，惡
    行匪淺，被告甲○○逞兇鬥狠、率先下手，被告戊○○提供
    刀械、被告丁○○盲從附合之犯罪動機、目的、手段及參與
    情節輕重，告訴人所受傷勢，及渠等坦承犯行，惟迄未與告
    訴人達成和解之犯後態度等一切情狀，各量處如主文所示之
    刑，並均定其應執行之刑，以示懲儆。扣案之武士刀1支，
    屬槍砲彈藥刀械管制條例所列管之刀械，係屬違禁物；扣案
    之西瓜刀1支，為被告戊○○所有並供犯罪所用之物，業據
    被告甲○○、戊○○供明在卷，應各依修正前刑法第38 條
    第1項第1款、第2款宣告沒收（按沒收為從刑，從刑附屬於
    主刑，除法律有特別規定者外，依主刑所適用之法律，此有
    最高法院95年度第8次刑事庭會議決議可資參照）。至扣案
    之木質棒球棍1支，被告甲○○等3人均否認為其所有，且被
    告戊○○僅供稱係其他不詳姓名年籍之同夥所交付，復查無
    其他積極證據足認為其餘共犯所有，爰不併予宣告沒收。
、附此敘明部分：
    按共同正犯之所以應對其他共同正犯所實施之行為負其全部
    責任者，以就其行為有犯意之聯絡為限，若他犯所實施之行
    為，超越原計畫之範圍，而為其所難預見者，則僅應就其所
    知之程度，令負責任，未可概以共同正犯論，最高法院著有
    50年臺上字第1060號判例可參。本件被告甲○○、戊○○、
    丁○○雖夥同其餘不詳姓名年籍之成年男子對告訴人乙○○
    共犯殺人未遂罪，然其中關於證人張尚錐於案發時、地遭人
    以高爾夫球桿打傷之不法行為，被告甲○○、戊○○、丁○○皆否認為其所為，且均稱不知係何人所為，又依證人張尚
    錐及其在場友人張良同、張勝勳之證詞，均尚不足以證明持
    高爾夫球桿毆打證人張尚錐之人為被告甲○○、戊○○、丁○○3人中之1人，復查無其他積極證據足認被告甲○○、戊○○、丁○○就其餘不詳姓名年籍之同夥持高爾夫球桿傷害
    證人張尚錐部分具有犯意聯絡與行為分擔，自難認為渠等3
    人當就此逸脫於犯罪謀議外之傷害犯行負責。準此，本院認
    以現有證據尚無法形成被告甲○○、戊○○、丁○○有上開
    傷害犯行之明確心證，公訴人就此部分未經起訴，雖公訴人
    於審理時當庭認被告甲○○、戊○○、丁○○就證人張尚錐
    遭高爾夫球桿打傷部分，亦應負共同傷害罪責，並與被告甲○○、戊○○、丁○○殺人未遂之有罪部分，皆有牽連犯之
    裁判上一罪關係，然因本院認並無證據足資證明被告3人有
    傷害證人張尚錐之犯意，故無從併予審理，附此敘明。
據上論斷，應依刑事訴訟法第299條第1項前段，槍砲彈藥刀械管
制條例第15條，刑法第11條前段、第2條第1項前段、第28條、第
271條第2項、第1項、第25條第2項、第354條，修正前刑法第55
條、第51條第5款、第38條第1項第1款、第2款，罰金罰鍰提高標
準條例第1條前段，判決如主文。
本案經檢察官郭玄義到庭執行職務。
中　　華　　民　　國　　96　　年　 　2　 　月　 16  　日
                  刑事第二庭    審判長法官  石馨文
                                法      官  林欣苑
                                法      官  尚安雅
以上正本證明與原本無異。
如不服本判決，應於判決送達後十日內向本院提出上訴狀 (須附
繕本 )。
告訴人或被害人對於判決如有不服具備理由請求檢察官上訴者，
其上訴期間之計算係以檢察官收受判決正本之日期為準。
中　　華　　民　　國　　96　　年　 　2　 　月　 16  　日
                                書  記  官  黃家宏
附錄本案論罪科刑法條全文：
槍砲彈藥刀械管制條例第15條
未經許可攜帶刀械而有下列情形之一者，處 2 年以下有期徒刑：
一  於夜間犯之者。
二  於車站、埠頭、航空站、公共場所或公眾得出入之場所犯之
    者。
三  結夥犯之者。
中華民國刑法第271條
（普通殺人罪）
殺人者，處死刑、無期徒刑或 10 年以上有期徒刑。
前項之未遂犯罰之。
預備犯第 1 項之罪者，處 2 年以下有期徒刑。
中華民國刑法第354條
（毀損器物罪）
毀棄、損壞前二條以外之他人之物或致令不堪用，足以生損害於
公眾或他人者，處2 年以下有期徒刑、拘役或5 百元以下罰金。
